---
title: "Lab 02 - Plastic waste"
author: "Shana Giroux"
date: "22 septembre 2025"
output: github_document
---

## Chargement des packages et des données

```{r load-packages, message=FALSE}
library(tidyverse) 
```

```{r load-data, message=FALSE}
plastic_waste <- read_csv("data/plastic-waste.csv")
```

Commençons par filtrer les données pour retirer le point représenté par Trinité et Tobago (TTO) qui est un outlier.

```{r filter-data, message=FALSE}
plastic_waste <- plastic_waste %>%
  filter(plastic_waste_per_cap < 3.5)
```


## Exercices

### Exercise 1

```{r plastic-waste-continent}
ggplot(plastic_waste,aes(x=plastic_waste_per_cap))+
  geom_histogram()+
  facet_grid(~continent)
```

On peut voir en comparant les continent en terme de déchets plastiques qu'il y a moins d'habitants en Océanie et en Amérique du Sud que sur les autres continents. De plus, sur chaque continent, on peut remarquer qu'il y a une certaine quantitié de déchets par habitant qui revient plus fréquemment.   
### Exercise 2

```{r plastic-waste-density}
ggplot(plastic_waste,aes(x=plastic_waste_per_cap,fill=continent))+
  geom_density(alpha=0.4)
```

Le réglage de la couleur et de la transparence ne sont pas au même endroit parce que la couleur est dépendante d'une variable, alors que la transparence est indépendante, elle ne dépend pas d'une variable.

### Exercise 3

Boxplot:

```{r plastic-waste-boxplot}
ggplot(plastic_waste,aes(x=continent, y=plastic_waste_per_cap))+
  geom_boxplot()
```

Violin plot:

```{r plastic-waste-violin}
ggplot(plastic_waste,aes(x=continent, y=plastic_waste_per_cap))+
  geom_violin()
```

Les violin plots permettebt de voir la répartition des données à l'intérieur de la boîte et, ainsi, pouvoir mieux se représenter la distribution des données.

### Exercise 4


```{r plastic-waste-mismanaged}
ggplot(plastic_waste,aes(x=plastic_waste_per_cap, y=mismanaged_plastic_waste_per_cap,color=continent))+
  geom_point()
```

On peut remarquer sur le graphe en général que plus la quantité de déchet augmente, plus la quantité de déchet non gérés augmente. Il s'agit d'une relation proportionnelle. 

Selon les différents continents, on peut apercevoir que les continents les plus développés, tels que l'Europe et l'Amérique du Nord, ont une meilleure gestion des déchets pour un même niveau de quantité de déchets que les continents moins développés, tels que l'Asie et l'Afrique. 

### Exercise 5


```{r plastic-waste-population-total}
ggplot(plastic_waste, aes(x=plastic_waste_per_cap, y=total_pop))+ 
  geom_point()
```

```{r plastic-waste-population-coastal}
ggplot(plastic_waste, aes(x=plastic_waste_per_cap, y=coastal_pop))+ 
  geom_point()
```

Il semble y avoir une relation plus forte entre la quantité de déchets plastiques par habitant et le nombre total d'habitants. En effet, dans le premier graphe, il y a moins de données abérrantes, les données sont beaucoup plus raprochées les unes des autres. 

## Conclusion

Recréez la visualisation:

```{r recreate-viz}
# insert code here
```
